臺灣臺南地方法院刑事判決　　　　　　　 96年度訴字第497號
公　訴　人　臺灣臺南地方法院檢察署檢察官
被　　　告　乙○○
　　　　　　　　　　現另案於臺灣彰化監獄執行中
指定辯護人　本院公設辯護人丙○○
上列被告因強盜案件，經檢察官提起公訴（96年度偵字第4784號
），本院判決如下：
    主  文
乙○○意圖為自己不法之所有，結夥三人以上，以強暴至使不能
抗拒，而取他人財物，處有期徒刑捌年。扣案之棒球帽壹頂及口
罩壹副均沒收。
    事  實
一、乙○○前於民國94年間因犯竊盜罪及強盜罪等，經本院於95
    年10月31日以94年訴字第1194號判決有期徒刑9年10月，經
    上訴臺灣高等法院臺南分院，於96年1月31日駁回上訴確定
    （現於臺灣彰化監獄執行中，不構成累犯），竟不知謹慎言
    行。乙○○因與友人陳奕良、沈孟傑、李恆賢、吳建璋及王
    漢森等人（現均由本院以95年訴字第194號案件審理中）均
    染有吸毒惡習，且因缺款花用，陳奕良聽聞綽號「小小」之
    甲○○有從事販賣毒品K他命及搖頭丸等違禁藥物，身上常
    帶有大量現金，於95年1月10日提議至甲○○住處行搶，於
    95年1月15日3時許，李恆賢與陳奕良一同飲酒中，即接獲乙
    ○○電話聯繫約在臺南縣歸仁鄉圓環附近見面，李恆賢、陳
    奕良到達後，乙○○即表示要至甲○○住處行搶，李恆賢、
    陳奕良即同意並改搭乘由吳建璋所駕駛之車號2013—JE號自
    小客車前往，於行經臺南縣仁德鄉某超商時，乙○○即下車
    購買4副手套，陳奕良即再以電話聯繫沈孟傑並約在臺南縣
    仁德鄉某處「人間釣蝦場」會合後再一同行搶，陳奕良另打
    電話聯繫王漢森提議行搶事宜，並由王漢森負責準備2頂帽
    子及4副口罩等物以供行搶所用，並約在臺南市○○○路關
    帝廳前會面，渠6人會合後即共同基於意圖為自己不法所有
    之犯意聯絡，一同於是日7時30分許，至位於臺南市○區○
    ○街2段79巷13之4號6樓甲○○住處樓下，由王漢森與吳建
    璋二人分別騎車號BY8—582號重型機車及乘坐於車內並將車
    輛停置在富農街2段79巷之巷口處擔任把風之責，其他人分
    別戴上口罩及手套後即上樓，由陳奕良以腳踹開甲○○住處
    大門後即均侵入甲○○住宅內，見甲○○在浴室內，即由陳
    奕良壓住甲○○頭部控制甲○○，沈孟傑即以膠帶貼住甲○
    ○眼睛，再由乙○○以膠帶綁住甲○○雙手之強暴方法，至
    使甲○○心生畏懼不能抗拒後，即進入房間內進行搜刮財物
    ，共取得K他命、搖頭丸、一粒眠（俗稱紅豆）、黃色不明
    粉末、金飾手鍊、項鍊各1條、玉手環3只、彌樂佛玉珮1個
    、玉墜2個、玉環1個、玉製印章2個、生肖玉器（龍、馬、
    豬）、玉飾手鍊1條、玉質印章10個、及行動電話6支等物後
    始離開後，陳奕良、沈孟傑、乙○○搭乘吳建璋所駕駛之自
    小客車，另王漢森騎乘機車搭載李恆賢分別離開，之後即均
    至位於臺南縣永康市○○路260巷2號6樓之3乙○○住處會合
    ，由陳奕良分配所得財物，乙○○分配到搖頭丸33顆、3包
    不明粉末、印有LV字樣之眼鏡盒1只；李恆賢分得搖頭丸3顆
    及K他命、一粒眠、金項鍊1條、玉製印章、印章盒、眼鏡盒
    等物；吳建璋分配到搖頭丸1顆、一粒眠5顆等財物。甲○○
    （所涉違反毒品危害防制條例案件業經臺灣臺南地方法院檢
    察署檢察官於95年9月18日以95年度偵緝字第599號為不起訴
    處分）掙脫後即報警，經警循線於是日12時10許至陳奕良位
    於臺南縣歸仁鄉○○○街28巷1弄33號住處進行搜索，在該住
    處3樓樓梯間儲藏室查獲行動電話6支、金手鍊、金項鍊各1
    條、玉飾手鍊1條、玉手環3只、玉製印章10個、彌樂佛玉珮
    1個、白色不明粉末5包（含袋重60.3公克）搖頭丸（粉紅色
    16顆、黃色4顆、咖啡色2顆）、黃色不明粉末1包（含袋重
    0.85公克）、K他命1包（含袋重0.5公克）；於是日13時55
    分許至李恆賢位於臺南縣仁德鄉○○村○○路215號房間內
    查獲黃金項鍊1條、玉製印章1個、眼鏡盒1個、木製印章1個
    、搖頭丸（紅色7顆半、黃色1顆、咖啡色2顆）；於是日15
    時許，至王漢森位於臺南縣歸仁鄉○○○街28巷19弄10號之
    房間內，扣得強盜時所使用之綠色口罩1副與黑色棒球帽1頂
    ，並查獲玉墜2個、玉環1只、玉製印章2個、生肖玉器3個（
    龍、馬、豬）、搖頭丸（紅色3顆、咖啡色4顆半）等物；於
    是日15時58分許，於是日晚間8時21分許，至乙○○位於臺
    南縣永康市○○路260巷2號6樓之3房間內查獲搖頭丸33 顆
    、白色不明粉末3包（合計含袋重17.5公克
    ）、印有LV字樣之眼鏡盒1個等物；及於是日晚間9時21 分
    許，至吳建璋位於臺南市○○路○段118巷12號住處房間內扣
    得搖頭丸1顆及一粒眠5顆等物，而查悉前情。
三、案經臺南市警察局第一分局報請臺灣臺南地方法院檢察署檢
    察官偵查起訴。
    理  由
壹、程序部分（證據能力）：
    按被告以外之人於審判外之言詞或書面陳述，除法律有規定
    者外，不得作為證據，刑事訴訟法第159條第1項定有明文。
    又被告以外之人於審判外之陳述，雖不符前4條之規定，而
    經當事人於審判程序同意作為證據，法院審酌該言詞陳述或
    書面陳述作成時之情況，認為適當者，亦得為證據，刑事訴
    訟法第159條之5第1項亦定有明文。關於證人即被害人甲○
    ○於警詢及偵查中所為之陳述、證人即共犯陳奕良、王漢森
    、李恆賢、沈孟傑及吳建璋等人於警詢及檢察官偵查中所述
    ，搜索、扣押筆錄、扣押物品目錄表、贓物認領保管單、扣
    案物品相片、查獲現場照片及被害人暨被告照片等證據，被
    告乙○○及指定辯護人於本院行準備程序時，均表示對於證
    據能力無意見等語，繼於本院行審判程序時，當事人亦均表
    示同意作為證據，本院審酌前開證據作成時之情況均屬正常
    ，且與本案相關之待證事實具有關連性，認適當作為證據，
    依前開刑事訴訟法第159條之5之規定，認上開證據均具有證
    據能力。
貳、實體部分：
  一、上開犯罪事實，業據被告乙○○迭於警詢、檢察官偵查中
      及本院審理時均坦承不諱，核與證人即被害人甲○○於警
      詢所證述遭被告乙○○及共犯陳奕良、王漢森、李恆賢、
      沈孟傑、吳建璋等人無故侵入住宅後遭壓制及綑綁並行搶
      財物之情節大致相符，且經警執行搜索後即扣得被告與共
      犯等人所強盜如事實欄所記載被害人之物，亦有搜索、扣
      押筆錄、扣押物品目錄表各1份、被害人甲○○出具之贓
      物認領保管單1紙，及被害人遭行搶之現場照片、查獲現
      場照片等資料在卷可資佐證，從而，被告上開自白與事實
      相符，自可採為認定事實之證據。
  二、按刑法第328條第1項所稱之「強暴」，指對人之身體，且
      足以抑制他人抵抗程度之有形力之行使；亦即直接或間接
      對於人之身體施以暴力，壓制被害人之抗拒。次按強盜罪
      之強暴、脅迫，祇須抑壓被害人之抗拒或使被害人身體上
      、精神上，處於不能抗拒之狀態為已足，其暴力縱未與被
      害人身體接觸，仍不能不謂有強暴、脅迫行為；縱令被害
      人實際無抗拒行為，仍於強盜罪之成立，不生影響（最高
      法院22年度上字第317號、30年度上字第3023號判例要旨
      參照）。另按是否「不能抗拒」，除應考量行為人所實施
      之不法手段是否足以抑制通常人之抗拒，使之喪失自由意
      思外，並應就被害人之年齡、性別、性格、體能及當時所
      處環境等因素，加以客觀之考察，以為判別標準（最高法
      院88年度臺上字第2132號判決要旨參照）。查本件案發時
      ，除被告外，另有共犯5人合計6名男性一同至被害人住處
      內，而被害人為年僅26歲之女性，案發地點係在被害人單
      獨居住之處所內，被告見被害人1人在廁所躺在浴缸內，
      遂由共犯陳奕良手壓住被害人之頭部，接著共犯王漢森以
      膠帶黏住被害人之眼睛及嘴部，被告復持膠帶綑綁被害人
      雙手，並喝令被害人交出毒品及現金，是被告與共犯等6
      人之前揭行為顯係對被害人之身體行使足以抑制被害人抵
      抗程度之有形力，且已造成被害人心理極端畏懼，復對被
      害人之生命、身體安全亦已產生急迫之危險，堪認係前開
      所稱之「強暴」行為，又被告前揭行為業足以壓抑被害人
      之意思自由，而達不能抗拒之程度，亦堪認定。是被告前
      開犯行業已該當加重強盜罪之構成要件無訛。綜上所述，
      本案事證明確，被告強盜犯行，洵堪認定。
  三、核被告乙○○對於被害人甲○○所為，係犯及刑法第306
      條第1項無故侵入他人住宅罪，及刑法第328條之強盜罪，
      而有同法第321條第1項第3款之情形，應成立同法第330條
      第1項之結夥3人以上強盜罪。被告乙○○與共犯陳奕良、
      王漢森、李恆賢、沈孟傑及吳建璋6人間就本件犯行，有
      犯意聯絡及行為分擔，為共同正犯，而被告行為後，刑法
      第28條共同正犯之規定，業經修正而於95年7月1日施行，
      依修正前刑法第28條規定：「二人以上共同實施犯罪之行
      為者，皆為正犯」，而於95年7月1日修正施行後，該條則
      將「實施」修正為「實行」，以排除陰謀共同正犯及預備
      共同正犯，並肯認實務上所承認之共謀共同正犯，則修正
      後規定僅係將學理及實務明文化，故無論依修正前或修正
      後之規定，被告等人均構成共同正犯，而無有利不利之情
      形，而不生新舊法比較適用問題，應逕依修正後規定，論
      以共同正犯。又刑法第55條後段牽連犯之規定業於94年1
      月7日修正刪除，是本件於新法修正公布施行後，倘被告
      之上揭數犯罪行為，即須分論併罰，而此刪除刑法第55條
      牽連犯之規定雖非犯罪構成要件之變更，但顯已影響行為
      人刑罰之法律效果，自屬法律有變更，依新法第2條第1項
      規定，比較新、舊法結果，仍應適用較有利於被告之行為
      時法律即舊法論以牽連犯，被告所犯上開侵入住宅罪及加
      重強盜罪2罪間，具有方法及目的上之牽連關係，應依刑
      法第55條牽連犯之規定，從一重論以較重之刑法第330條
      第1項加重強盜罪。爰審酌被告及共犯等人均值青壯，不
      思以正當途徑獲取財物，僅為滿足一己私欲，竟覬覦他人
      錢財，結夥多人強盜被害人財物，嚴重危害社會秩序，且
      造成被害人甲○○財產之損失及身心之傷害，又參以本件
      係由共犯陳奕良提議、被告乙○○負責準備手套而共犯，
      並膠帶綑綁被害人雙手，進而掠奪被害人財物之犯罪情節
      ，所生之損害嚴重，對社會治安之破壞程度甚鉅，及被告
      犯後坦承犯行之態度，暨渠等所得財物數量及價值，爰依
      法量處如主文所示之刑。
  四、查員警查獲被告及共犯等人時，在共犯王漢森住處所扣得
      之棒球帽1頂（黑色）及綠色口罩1副（共購買2頂棒球帽
      及4副口罩）等物，為共犯王漢森所準備，並欲供被告等
      人用以供強盜被害人財物之犯罪所用之物，且屬共犯王漢
      森所有，在共犯責任範圍內，應依刑法第38條第1項第2款
      之規定宣告沒收。另被告為強盜被害人財物所事前購買手
      套4付，及共犯王漢森事前所購買之3副口罩及1頂棒球帽
      等物，雖均係供被告與共犯等人犯罪所用之物，然被告與
      共犯等人於犯案後均已丟棄，業據被告陳述明確，而未扣
      案，所在不明，為免將來執行困難，爰不予宣告沒收。另
      扣得不明粉末、搖頭丸、一粒眠等違禁物部分，並未送鑑
      定，是否確屬違禁物不明，且如屬違禁物，應另案有關被
      害人甲○○涉犯毒品危害防制條例（施用毒品）部分，另
      由檢察官聲請單獨宣告沒收；其餘自查獲共犯陳奕良時所
      扣得之電子磅秤、玻璃燈泡、塑膠吸管分裝杓、塑膠分裝
      袋、塑膠軟套、作案時所穿著衣褲，查獲共犯沈孟傑時，
      所扣得之改造90手槍半成品、作案所穿著衣褲等物，則與
      被告及共犯等人所為之本案強盜犯行或無關連性，或衣物
      僅為一般日常生活所穿著之衣物，並非供犯罪所用之物，
      亦非違禁物，爰不予宣告沒收，均附此說明。
據上論斷，應依刑事訴訟法第299條第1項前段，刑法第2條第1款
、刑法第28條、第306條第1項、第321條第1項第4款、第330條第
1項、修正前刑法第55條後段、刑法第38條第1項第2款，判決如
主文。
本案經檢察官丁○○到庭執行職務。
中　　華　　民　　國　　96　　年　　6 　　月　　28　　日
　　　　　　　　　刑事第十二庭  審判長法　官  侯明正
                                      法  官  魏玉英
                                      法  官  程克琳
以上正本證明與原本無異。
如不服本判決應於收受本判決後10日內向本院提出上訴書狀，並
應敘述具體理由。如未敘述上訴理由者，應於上訴期間屆滿後20
日內向本院補提理由書狀（均須按他造當事人之人數附繕本）「
切勿逕送上級法院」。
中　　華　　民　　國　　96　　年　　6 　　月　　28　　日
    　　　　　　　　　　　　　　　　　書記官  曾美滋
【附錄本案論罪科刑法條】
刑法第306條：
無故侵入他人住宅、建築物或附連圍繞之土地或船艦者，處1 年
以下有期徒刑、拘役或300 元以下罰金。
無故隱匿其內，或受退去之要求而仍留滯者，亦同。
刑法第330條：
犯強盜罪而有第321條第1項各款情形之一者，處7年以上有期徒
刑。
前項之未遂犯罰之。
刑法第321條：
犯竊盜罪而有左列情形之一者，處6月以上、5年以下有期徒刑：
一、於夜間侵入住宅或有人居住之建築物、船艦或隱匿其內而犯
    之者。
二、毀越門扇、牆垣或其他安全設備而犯之者。
三、攜帶兇器而犯之者。
四、結夥三人以上而犯之者。
五、乘火災、水災或其他災害之際而犯之者。
六、在車站或埠頭而犯之者。
前項之未遂犯罰之。
